臺灣高等法院臺南分院刑事裁定
110年度毒抗字第734號
抗  告  人  詹秉凱

上列抗告人因聲請觀察勒戒案件（臺灣雲林地方檢察署110年度
戒毒偵字第764號），不服臺灣雲林地方法院中華民國110年8月2
6日110年度毒聲字第393號裁定，提起抗告，本院裁定如下：  
    主  文
抗告駁回。
    理  由
一、抗告意旨略以：因為有一個小孩9歲，目前離婚，小孩我自
    己養，父母年老，希望不要觀察勒戒等語。
二、犯第10條之罪者，檢察官應聲請法院裁定，或少年法院（地
    方法院少年法庭）應先裁定，令被告或少年入勒戒處所觀察
    、勒戒，其期間不得逾二月。毒品危害防制條例第20條第1
    項定有明文。
三、抗告人坦承於民國110年3月10日23時許，在雲林縣○○鄉○○路
    00號，以點火燒烤吸食煙霧方式，施用第二級毒品甲基安非
    他命1次，並於110年3月12日6時45分許，經其同意後採尿送
    驗，結果呈甲基安非他命代謝物陽性反應等情，有其警詢筆
    錄、委託檢驗尿液代號與真實姓名對照認證表、立人醫事檢
    驗所濫用藥物尿液檢驗報告附卷可參，足堪認定。又抗告人
    未曾受觀察、勒戒，則有臺灣高等法院被告前案紀錄表可查
    ，是檢察官聲請裁定令抗告人入勒戒處所觀察、勒戒，核與
    毒品危害防制條例第20條第1項之規定無違。
四、抗告人雖抗告請求戒癮治療，並撤銷原審令入勒戒處所觀察
    、勒戒之裁定，然毒品危害防制條例修正後，對於施用毒品
    者雖採取多元且以機構外處遇為主之「除刑不除罪」刑事政
    策，機構內之監禁措施則屬最後手段，惟機構內之觀察勒戒
    ，與機構外之戒癮治療，同屬刑罰之替代措施，均屬治療為
    重之處遇，對於不適宜進行機構外治療方式之被告，檢察官
    依裁量權之行使聲請以實施觀察、勒戒之方式戒除毒癮，並
    無違背上開毒品危害防制條例修正之立法目的。本件依抗告
    人於偵查中供稱：我曾經吸食安非他命，我之前平均約3至4
    天施用安非他命1次，我都是向張男購買安非他命，從109年
    11月底陸續向張男買，我每次都購買1千至2千元，我購買毒
    品的時候都打電話約定地點，就是要交易毒品（偵卷第6頁
    ）、我於109年11月14日18時許通話後，向某甲購買1千至2
    千元安非他命1包，同日19時許在林內公園施用；109年11月
    16日11時許通話完畢後，我向某甲購買1千元安非他命1包；
    110年1月2日12時許，我向某甲購買1千元安非他命1包；110
    年1月13日23時許，某甲購買1千元安非他命1包（同卷第7-9
    頁）等情，及於本院供稱：我平均3至4天施用1次，我買1次
    吃1至2次，我因為好奇而施用等語（本院卷第38頁），顯見
    抗告人109年11月間起，已經頻繁施用毒品，其施用頻率不
    低，迄本件採尿時已至少持續數月以上，有相當之成癮現象
    ，且其有固定取得毒品之管道，實非偶然因好奇而施用之情
    況。是以，抗告人施用毒品之時間密集，並非偶然為之，更
    有獨立取得毒品之來源，已顯現相當之成癮性，如採取戒癮
    治療之社區式戒癮處遇，將無法發揮矯正毒癮之效，本件檢
    察官聲請裁定命抗告人實施觀察、勒戒，其裁量權之行使並
    無不當。至於抗告人之家庭狀況，並非應否施以觀察、勒戒
    應考量之因素，自無從以此作為撤銷原裁定之理由，一併敘
    明。
五、綜上，抗告人符合毒品危害防制條例第20條第1項之聲請觀
    察、勒戒要件，且有令入勒戒處所觀察、勒戒之必要，雖檢
    察官於偵查中未曾傳喚抗告人到庭陳述意見，原審法院受理
    檢察官之聲請後，亦未給予抗告人陳述意見之機會而逕行裁
    定，程序上容有未盡妥適之處，然本院於抗告程序業已傳喚
    抗告人到庭陳述意見，並綜合斟酌本件各項事證，仍認為有
    命抗告人入勒戒處所觀察、勒戒之必要，因認抗告人之抗告
    為無理由，應予駁回。
六、應適用之法律：刑事訴訟法第412條。　
中　　華　　民　　國　　110 　年　　11　　月　　29　　日
                  刑事第一庭    審判長法  官　楊清安
                                      法  官　陳顯榮
                                      法　官  蕭于哲
以上正本證明與原本無異。
不得再抗告。
　　　　　                            書記官　徐振玉
中　　華　　民　　國　　110 　年　　11　　月　　29　　日